臺灣臺南地方法院民事裁定
110年度抗字第56號
抗  告  人  蔡文財
相  對  人  蔡仁明

上列當事人間聲請本票裁定強制執行事件，抗告人對於中華民國
110年3月17日本院110年度司票字第787號裁定提起抗告，本院裁
定如下：
    主  文
抗告駁回。
抗告程序費用新臺幣1,000元由抗告人負擔。
    理  由
一、抗告意旨略以：如附表所示之本票（下稱系爭本票）業經受
    款人即第三人蔡依庭背書轉讓與聲請人，爰請求裁定准予對
    相對人強制執行等語。
二、按票據法第123條規定「執票人向本票發票人行使追索權時
    ，得聲請法院裁定後強制執行」，是法院之應否為准予強制
    執行之裁定，當視本票之執票人可否向發票人行使追索權以
    為斷（最高法院51年台抗字第147號判例意旨參照）；又依
    票據法第124條準用同法第95條規定，本票雖有免除作成拒
    絕證書之記載，執票人仍應於所定期限內為付款之提示。如
    未踐行付款之提示，依票據法第124條準用第85條第1項規定
    ，其行使追索權之形式要件未備，即不得聲請裁定准就本票
    票款為強制執行；再執票人應以背書之連續證明其權利，票
    據法第37條第1項前段定有明文，此依同法第124條規定，亦
    為本票所準用。
三、經查：
（一）抗告人向原審聲請本票裁定強制執行時所提出之系爭本票
      原本背面有記載「背書人：蔡依庭  將本本票讓與蔡文財
      Z000000000  讓與日期：109年12月10日」之文字，並蓋
      用蔡依庭之印章（見原審卷內影本），此業經本院與原審
      負責核對之書記官確認，上開文字確實記載於抗告人聲請
      時所提出之系爭本票背面屬實，有本院公務電話紀錄1件
      在卷可考（見本院卷），是抗告人固有經受款人蔡依庭於
      109年12月10日背書轉讓系爭本票。
（二）惟抗告人自陳係於101年3月20日向相對人為付款之提示，
      觀諸抗告人110年3月5日民事本票裁定聲請狀甚明（見原
      審卷），斯時抗告人尚未經受款人蔡依庭背書轉讓系爭本
      票，揆諸上開說明，抗告人於101年3月20日對相對人為付
      款之提示時，因尚未經蔡依庭背書轉讓系爭本票，無從證
      明其就系爭本票之權利，其對相對人所為之付款提示，自
      不生票據法上之效力，故抗告人就系爭本票行使追索權之
      形式要件未備，自不得聲請裁定准就系爭本票票款為強制
      執行，是原裁定駁回抗告人之聲請，理由雖有不同，然結
      論並無二致，應予維持，抗告意旨指摘原裁定不當，求予
      廢棄並准予強制執行，為無理由，應予駁回。
四、按非訟事件程序費用，除法律另有規定外，由聲請人負擔。
    檢察官為聲請人時，由國庫支付；前項費用之負擔有相對人
    者，準用民事訴訟法有關訴訟費用之規定；依法應由關係人
    負擔費用者，法院裁定命關係人負擔時，應一併確定其數額
    ，非訟事件法第21條及第24條第1項分別定有明文。又訴訟
    費用，由敗訴之當事人負擔，民事訴訟法第78條亦有明文。
    本件抗告業經駁回，依上開規定，應由敗訴之抗告人負擔本
    件抗告費新臺幣1,000元。
五、據上論結，本件抗告為無理由，依非訟事件法第46條、第21
    條第2項、第24條第1項、民事訴訟法第78條、第495條之1第
    1項、第449條第1項，裁定如主文。
中　　華　　民　　國　　110 　年　　5 　　月　　13　　日
                  民事第一庭  法　官  游育倫
以上正本係照原本作成。
本裁定除以適用法規顯有錯誤為理由，不得再抗告。如提起再抗
告，應於收受後10日內委任律師為訴訟代理人向本院提出再抗告
狀，並繳納再抗告費新台幣1,000元。
中　　華　　民　　國　　110 　年　　5 　　月　　20　　日
                              書記官  林彥丞
附表:        編號 發票日 票面金額 （新臺幣） 到期日 001 100年10月20日 3,600,000元 未  載